---
title: "Introducao ao Quantmod"
output:
  html_notebook: default
  word_document: default
---
Autoras:
[Alexsandra Carvalho](https://www.linkedin.com/in/alexsandrabispocarvalho/)
e
[Jennifer Do  É](https://www.linkedin.com/in/jennifer-do-%C3%A9/)

[Referências](https://cran.r-project.org/web/packages/quantmod/quantmod.pdf)

Autor do Pacote: [Joshua M. Ulrich](https://github.com/joshuaulrich/quantmod)

**Apresentando o pacote**

O pacote quantmod foi criado para auxiliar as pessoas que trabalham ou têm interesse na área das finanças quantitativas no desenvolvimento, teste e implantação de modelos baseados em estatística. 
O quantmod, por meio de suas ferramentas, permite ao usuário R baixar dados de ações, como abertura, fechamento, máximo, mínimo, desdobramentos e dividendos. O pacote também permite ao usuário o cálculo de porcentagens e retornos diários, mensais e anuais.

**Primeiros Passos**

Iniciaremos entendendo as funções básicas do pacote. Para tal, o nosso primeiro passo será fazer a instalação e ativação.
```{r}
# Instalando
install.packages("quantmod")

# Ativando
library(quantmod)
```

**1. Calculando a Variação Percentual**

Entende-se a porcentagem (%) como sendo o resultado do quociente de um número qualquer (n) por 100. Vamos tomar o seguinte exemplo:

*25/100 = 0,025 ou 25%*

• A Variação percentual, geralmente denotado pelo símbolo delta (🜂), é dada da seguinte forma: 🜂 = (Valor Final/Valor Inicial)-1

**Mãos à obra**

Agora que já relembramos os principais pontos, passaremos para o entendimento de como criar objetos e utilizar funções que nos permitirão aplicar os conceitos acima descritos. 

• Criando Objetos

Existem duas formas principais de criar objetos. Ao utilizarmos **<-**  ou **=**, estamos dizendo ao R que queremos criar um objeto. Por exemplo:
```{r}
x = 5
y = 17
z <- x + y
```

```{r}
# Criando um vetor aleatório de preços de abertura e fechamento.
abertura <- c(10.3,10.01,9.99,10.01,10.5)   # Criando uma matriz 1x5 de preços de abertura.
fechamento <- c(9.9,9.8,10.2,10.5,10.8)     # Criando uma matriz 1x5 de preços de fechamento.

# Para visualização.
abertura
fechamento
```

• Calculando a variação percentual

A função utilizada no R pode ser expressa da seguinte forma:

Delt(x1, x2 = NULL, k = 0, type = c("arithmetic", "log"))

- A função delta calcula a variação percentual
- x1 e x2 são marizes de comprimento 
- k corresponde a mudança percentual entre k períodos
- type corresponde ao tipo de variação: Logaritmíca ou aritmética (Padrão).


```{r}
Delt(abertura)                   # Calculando a variação percentual dos preços de abertura.
Delt(fechamento)                 # Calculando a variação percentual dos preços de fechamento.
```

```{r}
Delt(abertura,type='arithmetic') # Usando a variação padrão.
Delt(abertura,type='log')        # Usando a Variação logarítmica.
```

```{r}
Delt(abertura,fechamento)        # Calculando a variação percentual entre a abertura e o fechamento do mercado. 
                                 # Como o type não foi informado, o defaut (aritmético) é usado.
                                 # Como k não foi informado, assume-se o default k=0.
```



**2. Baixando dados de preços de ações**

O getSymbols é usado  para carregar dados de várias fontes, sejam locais ou remotas. As fontes atualmente disponíveis são: yahoo, google, MySQL, FRED, entre outros.
 
 - Baixando dados do [Yahoo Finance](https://br.financas.yahoo.com/)
 
Após a decisão de qual ação os dados serão baixandos, é preciso direcionar-se ao site do Yahoo Finance e obter o código da ação. Para empresas brasileiras, o ticker vem acompanhado de ".SA"

Exemplos: Ibovespa ("^BVSP"), Petz ("PETZ3.SA"), Petrobrás ("PETR4.SA") e Bradesco ("BBDC3.SA"). O número apresentado no ticker irá variar se a ação é preferencial ou ordinária.

A base de dados baixada fornecerá informações sobre o preço de abertura, preço de fechamento, máximo, mínimo e fechamento ajustado.

```{r}
# Obtendo dados usando getSymbols
getSymbols(Symbols= 'BBDC3.SA',       # Baixando dados da ação do Banco do Bradesco
           from='2020-01-01',         # Inicio da série em 01/01/2020
           to='2021-01-01',           # Fim da série em 01/01/2021. É possível substituir pela função "sys.date" que retorna o dia atual.
           src = 'yahoo', verbose=F)  # Fonte: Yahoo Finance


```

```{r}
# Removendo NA's
na.omit(BBDC3.SA)

# Visualizando os seis primeiros valores
head(BBDC3.SA)

# Visualizando os seis ultimos valores valores
tail(BBDC3.SA)

#Plotando o gráfico da série
plot(BBDC3.SA)

```


**3. Calculando retornos periódicos**

Em termos financeiros, os investidores enfrentam o *tradeoff* básico entre risco e retorno, dessa forma, quanto maior o risco de um investimento maior o retorno exigido.
É esperado que quando deparado com dois investimentos com o mesmo retorno e riscos diferentes, se agir de forma racional, o investidor escolheria aquele com o menor risco.

Assumindo que uma ação não pagou dividendos no período, o retorno de uma ação é dado da seguinte forma:

R*t* = (P*t*- P*t-1*)-1. Onde:

- R*t* = Retorno no período *t*

- P*t* = Preço da ação na data *t*

- P*t-1* = Preço do ativo na data *t-1)

Para o Calculo do retorno, usaremos a base de dados dos preços da ação do Banco do Bradesco que foi baixada anteriormente 
```{r}
#Retorns Mensais
periodReturn(BBDC3.SA, period='monthly', subset=NULL, type='arithmetic', leading=TRUE) 
#'montly' pode ser substituido por "daily", "weekly", "quarterly" e "yearly"
# type pode ser escolhido entre "arithmetic" e "log"

#Retorno em 2020
periodReturn(BBDC3.SA,period='yearly',subset='2020') 

# Salvando o Retorno Anual em um objeto
retorno_diario <- dailyReturn(BBDC3.SA, subset=NULL, type='arithmetic', leading=TRUE)

# Calculando o retorno entre datas específicas
# Criando uma janela com os dados entre datas e salvando em um objeto à parte
r <- window(retorno_diario, start = '2020-01-01',  end= '2020-05-31',)

# Omitindo dados faltantes
na.omit(r)
```

- Outra forma de calcular:

```{r}
#Retornos diários
dailyReturn(BBDC3.SA, subset=NULL, type='arithmetic', leading=TRUE)

#Retornos semanais 
weeklyReturn(BBDC3.SA, subset=NULL, type='arithmetic', leading=TRUE)

#Retornos mensais
monthlyReturn(BBDC3.SA, subset=NULL, type='arithmetic', leading=TRUE)

#Retornos trimestrais
quarterlyReturn(BBDC3.SA, subset=NULL, type='arithmetic', leading=TRUE)

#Retornos anuais
annualReturn(BBDC3.SA, subset=NULL, type='arithmetic', leading=TRUE)
yearlyReturn(BBDC3.SA, subset=NULL, type='arithmetic', leading=TRUE)

```


**4. Baixando o histórico de dividendos de uma empresa**

Dividendo é a distribuição da fração dos lucros de uma empresa a seus acionistas, pagos exclusivamente em dinheiro e isentos de imposto de renda. Cada empresa pode definir em seu estatudo a parcela dos lucros que será distribuida, respeitando o mínimo de 25% definido por lei.

```{r}
#Baixando dados de distribuição de dvidendos e salvando num objeto
dividendos <- getDividends("BBDC3.SA", from = "2020-01-01", to = Sys.Date(), 
              env = parent.frame(), src = "yahoo", auto.assign = FALSE,
              auto.update = FALSE, verbose = FALSE, split.adjust = TRUE,
              curl.options = list())

```

**5. Baixando dados de desdobramento de ações**

Definição de desdobramento:

O desdobramento de uma ação nada mais é que o auemnto da quantidade de ações com o objetivo de uma maior liquidez, reduzindo o seu valor.
Exemplo: Ação da empresa A tem valor de 100,00 reais. Após um desdobramento, um investidor que possuia uma ação da empresa A possuirá agora 10 ações com valor de 10,00 reais cada, 

```{r}
# Baixando e salvando em um objeto

desdobramentos <- getSplits("BBDC3.SA", from = "2000-01-01", to = Sys.Date(), env = parent.frame(), 
    src = "yahoo", auto.assign = FALSE, auto.update = FALSE, verbose = FALSE, curl.options = list())

```

**6. Baixando o preços ajustado de *abertura, máximo, mínimo e fechamento* para desdobramentos e dividendos**

O defaut é ajustar por dividendos e splits conjuntamente.

```{r}
# Após baixar a série, usamos o comando head() para vizualisar os primeiros valores
head(BBDC3.SA) 

#Criando um objeto com os preços ajustados
BBDC3.SA.a <- adjustOHLC(BBDC3.SA)
head(BBDC3.SA.a)

```



